【裁判字號】    92,上訴,447
【裁判日期】    921008
【裁判案由】    偽造文書
【裁判全文】
臺灣高等法院臺中分院刑事判決          九十二年度上訴字第四四七號
    上  訴  人
    即  被  告  乙○○
右上訴人因偽造文書等案件，不服臺灣臺中地方法院九十一年度自緝字第五五八號中
華民國九十一年十二月十七日第一審判決，提起上訴，本院判決如左：
      主  文
上訴駁回。
乙○○緩刑年。
      事  實
一、乙○○於民國八十二年三月間，召集每會新臺幣（下同）二萬元之民間互助會，
    並自任會首，底標為一千五百元，採內標之方式，約定每月十日下午二時，在臺
    台中市○區○○街二四０號二樓其住處開標，而邀集丙○○、詹己○○（即互助
    會簿上記載之己○○）、甲○○、蔡玉芬、蔡耀宗等人參加，連會首計二十五會
    ，會期自八十二年三月十日起至八十四年三月十日止。詎乙○○竟意圖為自己不
    法之所有，並基於概括之犯意，連續於(一)八十二年四月十日開標當天，在其上開
    住處，冒用丙○○名義，在標單上偽造丙○○之簽名，及填寫標息為二千元，偽
    造丙○○名義之標單，並提出行使參與競標，得標後向丙○○詐稱係他人得標，
    並向丙○○等二十四名活會會員共詐取會款四十三萬二千元（即18000X24=43200
    0） ，足以生損害於丙○○及其他活會會員。(二)八十二年十二月十日開標當天，
    在其上開住處，冒用己○○（即詹己○○）名義，在標單上偽造己○○之簽名，
    及填寫標息為四千五百元，偽造己○○名義之標單，並提出行使參與競標，得標
    後向詹己○○詐稱係他人得標，並向詹己○○等十七名活會會員共詐取會款二十
    六萬三千五百元（即15500X17=263500） ，足以生損害於詹己○○及其他活會會
    員。(三)八十三年八月十日開標當天，在其上開住處，冒用甲○○名義，在標單上
    偽造甲○○之簽名，及填寫標息為五千一百元，偽造甲○○名義之標單，並提出
    行使參與競標，得標後向甲○○詐稱係他人得標，並向甲○○等十名活會會員共
    詐取會款十四萬九千元（即14900X10=149000），足以生損害於甲○○及其他活
    會會員。而乙○○於前開三次開標後，即均將所偽造之標單予以丟棄。嗣於八十
    三年十一月十日，詹己○○因欲用錢，乃填寫標息為七千元得標後，前往乙○○
   住處領取得標會款時，經乙○○告以前已冒用其名義標取會款，詹己○○始知遭
    冒標；且乙○○於八十三年十二月間停會，並逃匿無蹤，經丙○○、甲○○與其
    他會員互相聯繫，始知均遭乙○○冒標。
二、案經詹己○○向臺灣臺中地方法院提起自訴。
      理  由
一、前開犯罪事實，業據上訴人即被告乙○○坦承不諱，核與自訴代理人戊○○及被
    害人丙○○、甲○○指訴之情節相符，並經證人即活會會員蔡玉芬結證屬實，復
    有證人蔡玉芬提出內載各會員得標日期及標息之互助會簿影本乙份附卷足憑，本
    案事證明確，被告犯行至堪認定。
二、按一般民間互助會競標係由參與者以標單填寫會員姓名、標息，而以所寫標息最
    高者為得標，是標單係屬在紙上書寫之文字而依習慣及約定足以為表示一定用意
    之證明，依刑法第二百二十條第一項之規定，以私文書論。核被告乙○○分別偽
    造丙○○、己○○、甲○○名義標單持以行使得標，而使各該次尚為活會之各會
    員陷於錯誤而分別詐取前開會款，足以生損害於上開各該活會會員之所為，係犯
    刑法第二百十六條行使第二百二十條第一項、第二百十條之偽造私文書罪及同法
    第三百三十九條第一項之詐欺取財罪。被告在標單上偽造丙○○、己○○、甲○○之署押，為偽造私文書之部分行為；而偽造後持以行使，偽造之低度行為為行
    使之高度行為所吸收，均不另論罪。被告先後三次冒標而分別向各該次多位活會
    會員詐取會款，各侵害數法益，均係一行為觸犯數同種詐欺取財罪名之想像競合
    犯，依刑法第五十五條規定應從一處斷。被告先後三次行使偽造私文書、詐欺取
    財之犯行，各時間緊接，犯罪構成要件相同，顯係各基於概括犯意為之，均應各
    依連續犯之規定各以一罪論，並均依法加重其刑。被告所犯上開二罪，有方法結
    果之牽連關係，為牽連犯，依刑法第五十五條規定應從一重依連續行使偽造私文
    書罪處斷。自訴人雖就被告分別於前開時地偽造丙○○、甲○○名義標單持以行
    使得標，而使該二次尚為活會之各會員陷於錯誤而分別詐取前開會款，足以生損
    害於該二次尚為活會之各會員之事實，未於自訴事實論及，惟既與自訴被告犯行
    使偽造私文書、詐欺取財之事實有連續犯之裁判上一罪關係，本審判不可分原則
    ，自為本案效力所及，本院自得一併審理，附此敘明，原審以被告犯罪事證明確
    ，依據前揭規定予以論罪，並審酌被告犯罪之動機、目的、手段、所詐取金額及
    其犯後態度等一切情狀，判處被告有期徒刑一年，並說明偽造標單不予諭知沒收
    之理由，認事用法核無違誤，量刑亦稱妥適，本案上訴無理由，應予駁回。
三、又被告前未曾受有期徒刑以上刑之宣告，有檢察署刑案資料查註紀錄表及臺灣高
    等法院被告全國前案紀錄表在卷足稽，經此偵審程序之教訓，當知警惕而無再犯
    之虞，且現正盡力攤還中，本院審酌上情，認所宣告之刑，以暫不執行為宜，爰
    併宣告緩刑三年，以啟自新。
據上論結，應依刑事訴訟法第三百六十八條，刑法第七十四條第一款，判決如主文。
本案經檢察官丁○○到庭執行職務。
中      華      民      國     九十二     年      十     月     八      日
                                   臺灣高等法院臺中分院刑事第五庭
                                         審判長法  官  袁  從  楨
                                               法  官  胡  森  田
                                               法  官  姚  勳  昌
右正本證明與原本無異。
如不服本判決應於收受送達後十日內向本院提出上訴書狀，其未敘述上訴之理由者並
得於提起上訴後十日內向本院補提理由書（均須按他造當事人之人數附繕本）。
                                               書記官  洪  麗  華
中      華      民      國    九十二     年      十      月     八      日
刑法第二百十條：
偽造、變造私文書，足以生損害於公眾或他人者，處五年以下有期徒刑。
刑法第二百十六條：
行使第二百十條至第二百十五條之文書者，依偽造、變造文書或登載不實事項或使登
載不實事項之規定處斷。
刑法第二百二十條第一項：
在紙上或物品上之文字、符號，依習慣或特約，足以為表示其用意之證明者，關於本
章之罪，以文書論。
刑法第三百三十九條第一項：
意圖為自己或第三人不法之所有，以詐術使人將本人或第三人之物交付者，處五年以
下有期徒刑、拘役或科或併科一千元以下罰金。
                                                                        Ｆ


司法院資訊處製作；財團法人民間司法改革基金會備份。
